臺灣高等法院刑事判決　　　　　　　　99年度上訴字第4292號
上　訴　人　臺灣台北地方法院檢察署檢察官
上　訴　人
即　被　告　邱秉寬
選任辯護人　彭火炎律師
　　　　　　張玉琳律師
被　　　告　蕭正偉
上　訴　人
即　被　告　楊智傑
上二人共同
指定辯護人　謝智潔律師
上列上訴人等因被告等違反毒品危害防制條例案件，不服臺灣台
北地方法院99年度訴字第315號，中華民國99年10月25日第一審
判決（起訴案號：臺灣臺北地方法院檢察署99年度偵字第844號
、第845號、第1055號及99年度毒偵字第118號），提起上訴，本
院判決如下：
    主  文
原判決關於邱秉寬、楊智傑有罪部分及蕭正偉共同販賣第二級毒
品、第三級毒品有罪部分暨定應執行刑部分均撤銷。
邱秉寬共同販賣第二級毒品，處有期徒刑柒年捌月，扣案之電子
磅秤壹台及帳冊貳本均沒收，未扣案之販賣毒品所得新臺幣壹仟
伍佰元與蕭正偉、楊智傑連帶沒收，如全部或一部不能沒收時，
以其等之財產連帶抵償之；又共同販賣第三級毒品，共貳拾肆罪
，各處有期徒刑伍年肆月，扣案之第三級毒品K他命參包（不含
包裝袋驗餘淨重壹點柒肆零伍公克）均沒收銷燬之，包裝袋參個
、電子磅秤壹台及帳冊貳本均沒收，未扣案之販賣毒品所得新臺
幣參萬捌仟元與蕭正偉、楊智傑連帶沒收，如全部或一部不能沒
收時，以其等之財產連帶抵償之；應執行有期徒刑拾年，扣案之
第三級毒品K他命參包（不含包裝袋驗餘淨重壹點柒肆零伍公克
）均沒收銷燬之，包裝袋參個，電子磅秤壹台及帳冊貳本均沒收
，未扣案之販賣毒品所得新臺幣參萬玖仟伍佰元與蕭正偉、楊智
傑連帶沒收，如全部或一部不能沒收時，以其等之財產連帶抵償
之。
蕭正偉共同販賣第二級毒品，處有期徒刑參年拾月，扣案之電子
磅秤壹台及帳冊貳本均沒收，未扣案之販賣毒品所得新臺幣壹仟
伍佰元與邱秉寬、楊智傑連帶沒收，如全部或一部不能沒收時，
以其等之財產連帶抵償之；又共同販賣第三級毒品，共貳拾肆罪
，各處有期徒刑貳年拾月，扣案之第三級毒品K他命參包（不含
包裝袋驗餘淨重壹點柒肆零伍公克）均沒收銷燬之，包裝袋參個
、電子磅秤壹台及帳冊貳本均沒收，未扣案之販賣毒品所得新臺
幣參萬捌仟元與邱秉寬、楊智傑連帶沒收，如全部或一部不能沒
收時，以其等之財產連帶抵償之。
楊智傑共同販賣第二級毒品，處有期徒刑參年捌月，扣案之電子
磅秤壹台、帳冊貳本均沒收，未扣案之販賣毒品所得新臺幣壹仟
伍佰元與邱秉寬、蕭正偉連帶沒收，如全部或一部不能沒收時，
以其等之財產連帶抵償之；又共同販賣第三級毒品，共貳拾肆罪
，各處有期徒刑貳年捌月，扣案之第三級毒品K他命參包（不含
包裝袋驗餘淨重壹點柒肆零伍公克）均沒收銷燬之，包裝袋參個
、電子磅秤壹台及帳冊貳本均沒收，未扣案之販賣毒品所得新臺
幣參萬捌仟元與邱秉寬、蕭正偉連帶沒收，如全部或一部不能沒
收時，以其等之財產連帶抵償之；應執行有期徒刑肆年貳月，扣
案之第三級毒品K他命參包（不含包裝袋驗餘淨重壹點柒肆零伍
公克）均沒收銷燬之，包裝袋參個、電子磅秤壹台及帳冊貳本均
沒收，未扣案之販賣毒品所得新臺幣參萬玖仟元與邱秉寬、蕭正
偉連帶沒收，如全部或一部不能沒收時，以其等之財產連帶抵償
之。
其他上訴駁回。
    事  實
一、邱秉寬、蕭正偉、楊智傑均明知MDMA、K他命分別係毒品危
    害防制條例所列管之第二級毒品、第三級毒品，未經許可，
    不得擅自販賣，渠等竟共同基於意圖販賣第二級毒品MDMA、
    第三級毒品K他命營利之犯意聯絡，由邱秉寬出資新臺幣（
    下同）20萬元、蕭正偉出資30萬元後，再推由蕭正偉於民國
    98年8月至10月間，向姓名年籍不詳、綽號「阿靜」之成年
    男子，以每顆新臺幣（下同）220元之價格購入第二級毒品
    MDMA共330顆，復於同年11月間透過賴慕禎（另案偵辦中）
    之介紹，以每1公克新臺幣520元及480元之價格，向姓名年
    籍不詳之成年男子分別購入第三級毒品K他命400公克及200
    公克，之後邱秉寬、蕭正偉、楊智傑則以MDMA每顆280元、K
    他命每公克900元之價格販賣予如附表一、二所示之陳翊展
    、黃庭暉（綽號金龜）、張子亮（綽號章魚）、周廷陽等人
    謀利。嗣於同年12月28日，為警持搜索票搜索邱秉寬、蕭正
    偉、楊智傑，並在臺北市中山區○○○路479號3樓之1等處
    查獲，扣得第三級毒品K他命3包（淨重1.7405公克）、電子
    磅秤1台、帳冊2本等物。
二、案經臺北市政府警察局移送臺灣臺北地方法院檢察署檢察官
    偵查起訴。
    理  由
壹、有罪部分
甲、程序部分
一、本件僅被告邱秉寬、楊智傑及檢察官上訴，被告蕭正偉未上
    訴，且檢察官未就被告蕭正偉施用第二級毒品罪部分上訴，
    故本件審理範圍為原審判決被告邱秉寬、蕭正偉、楊智傑共
    同販賣第二級毒品、第三級毒品及無罪部分，至於原審判決
    被告蕭正偉施用第二級毒品罪部分業已確定，則非本件審理
    範圍，合先敘明。
二、證據能力部分
  (一)按被告以外之人於審判外之言詞或書面陳述，除法律有規定
    者外，不得作為證據；被告以外之人於偵查中向檢察官所為
    之陳述，除顯有不可信之情況者外，得為證據；被告以外之
    人於檢察事務官、司法警察官或司法警察調查中所為之陳述
    ，與審判中不符時，其先前之陳述具有較可信之特別情況，
    且為證明犯罪事實存否所必要者，得為證據；被告以外之人
    於審判外之陳述，雖不符前4條之規定，而經當事人於審判
    程序同意作為證據，法院審酌該言詞陳述或書面陳述作成時
    之情況，認為適當者，亦得為證據。當事人、代理人或辯護
    人於法院調查證據時，知有第159條第1項不得為證據之情形
    ，而未於言詞辯論終結前聲明異議者，視為有前項之同意。
    刑事訴訟法第159條第1項、第159條之1第2項、第159條之2
    、第159條之5分別定有明文。而所謂「顯有不可信性」、「
    特別可信性」、「適當性」，係指陳述是否出於供述者之真
    意、有無違法取供情事之信用性而言，故應就偵查或調查筆
    錄製作之原因、過程及其功能等項加以綜合觀察，據以判斷
    該傳聞證據是否「非顯不可信」或「有特別可信之情況」，
    倘可據以認定其任意性暨信用性俱無疑慮者，即可例外賦予
    「證據能力」，俾其成為法院審判時之適格證據資料；換言
    之，「證據能力」所強調者，實乃其作為認定被告犯罪證據
    之資格，此與其內容究否足以證明被告犯罪之「證明力」，
    尚有層次上之差別，不容混為一談。
  (二)被告邱秉寬、蕭正偉、楊智傑等分別於警、偵訊之供述，非
    出於強暴、脅迫、利誘、詐欺、疲勞訊問、違法羈押或其他
    不正方法取得，依刑事訴訟法第156條第1項、第158條之2均
    得採為證據。
  (三)證人周廷陽、蕭正偉、楊智傑於原審具結之證據，與其分別
    於警、偵訊（具結）之供述大致相符，渠等所供自得採為證
    據。
  (四)被告以外之人於審判外之言詞或書面陳述，除法律有規定者
    外，不得作為證據。被告以外之人於偵查中向檢察官所為之
    陳述，除顯有不可信之情況者外，得為證據。公務員職務上
    製作之紀錄文書、證明文書，除顯有不可信之情況外，亦得
    為證據。又按被告以外之人於審判外之陳述，雖不符刑事訴
    訟法第159條之1至第159條之4之規定，而經當事人於審判程
    序同意作為證據，法院審酌該言詞陳述或書面陳述作成時之
    情況，認為適當者，亦得為證據；當事人、代理人或辯護人
    於法院調查證據時，知有刑事訴訟法第159條第1項不得為證
    據之情形，而未於言詞辯論終結前聲明異議者，視為有前項
    之同意，刑事訴訟法第159條之1、第159條之5第1項、第2項
    分別定有明文。經查：本院相關之供述或非供述證據，並無
    顯不可信之情況，檢察官、被告邱秉寬、被告蕭正偉、辯護
    人等於原審及本院之準備程序、審理程序中對本案之供述、
    非供述證據均表示無意見而同意作為證據，本院審酌各該證
    據作成之狀況，亦認為適當，依前揭規定，本案相關之供述
    、非供述證據，均有證據能力。
乙、實體部分：
一(一)被告蕭正偉、楊智傑部分：
    訊據被告蕭正偉對於上揭共同販賣第二級、第三級毒品之事
    實迭於警詢、偵查、原審及本院審理時均坦承不諱，被告楊
    智傑雖於本院審理時經合法通知未到庭，惟其對於上揭共同
    販賣第二級、第三級毒品之事實迭於警詢、偵查、原審亦均
    坦承不諱，核與如附表所示之證人陳翊展、黃庭輝、張子亮
    、周廷陽、賴慕禎分別於警詢、原審審理時證述之情節相符
    ，並有內容相符之監聽譯文附卷可稽，且有被告3人販賣用
    之第三級毒品K他命3包（毛重2.461公克、淨重1.741公克、
    取樣0.0005公克、餘重1.7405公克）、電子磅秤1台、帳冊2
    本等物扣案可資佐證。而扣案之K他命（白色結晶）3包，經
    送交通部民用航空局航空醫務中心鑑定，檢出確含K他命成
    分，有該中心出具之99年1月14日航藥鑑字第0990075號毒品
    鑑定書1份附卷可稽。足認被告蕭正偉、楊智傑上揭出於任
    意性之自白核與事實相符，堪以採信，可信為真實。
  (二)被告邱秉寬部分：
    被告邱秉寬雖於警詢、偵查及原審羈押訊問時對於共同販賣
    第二、三級毒品之事實均坦承不諱（見99年偵字第1055號卷
     (一)第55頁、98年度偵字第845號卷第202頁至第203頁、第22
    7頁至第228頁、98年度偵字第844號卷第11頁至第13頁），
    惟嗣後於原審準備程序、審理及本院時翻異前詞矢口否認共
    同販賣第二級、第三級毒品之犯行，辯稱：「伊只是借錢給
    蕭正偉，借錢時不知道蕭正偉及楊智傑在販賣毒品，案發時
    伊在酒店上班，只在朋友需要施用毒品時打電話給蕭正偉、
    楊智傑，讓他們自行交易，洵無販賣第二、三級毒品犯行。
    」云云。然查：
  1.被告蕭正傑於警訊、原審羈押訊問時及原審審理時結證稱：
    「邱秉寬會提供資金與我共同賣毒品是因為當時我想賺錢過
    生活，是我提議賣毒品。」、「我跟邱秉寬借過錢販賣毒品
    。…他知道我借的錢是要買毒品來賣給別人的。」、「邱秉
    寬知道我在賣毒品之後有介紹酒店客人來買。邱秉寬自己有
    跟我買過毒品，但有時候是買給客人的，他會去找我，我再
    拿給他。…我第二次跟邱秉寬借錢時，他知道錢的用途為何
    。法官問我有無跟他說第二次我借的錢拿去買毒品來販賣還
    他，我回答說有，他知道之後我有這樣跟他講，正確。」等
    語（見99年偵字第1055卷(一)第26頁、偵聲字卷第9頁、原審
    卷第104頁至第105頁）及被告楊智傑於警詢、原審審理時供
    稱及偵查時結證稱：「搖頭丸（MDMA）、K他命毒品是蕭正
    偉及邱秉寬提供，由我負責販賣。蕭正偉及邱秉寬購得毒品
    後，將毒品交給我，如果K他命毒品以100公克拿給我販賣，
    我要回給他們成本價錢新臺幣6萬元，我賣出去總金額9萬元
    ，就可得3萬元利潤。…我是幫蕭正偉及邱秉寬出貨賣毒品
    ，蕭正偉他自己也會去賣毒品，邱秉寬也會在臺北市○○路
    26號門口販毒，因為我曾運送K他命毒品及搖頭丸到該處，
    所以我知道。是邱秉寬出資30萬元。」、「我毒品都是蕭正
    偉、邱秉寬給我的，在同一個地方有分別、有一起拿給我過
    ，他們拿K他命跟搖頭丸叫我幫他們販賣。在臺北市○○○
    路481號7樓之1，還有邱秉寬的酒店裡面給我。」、「邱秉
    寬也會在台北市○○路26號門口販毒，因為我曾經送Ｋ他命
    、搖頭丸到該處，我去酒店販毒的事情屬實，就是邱秉寬說
    那裡有人要拿東西，叫我過去，時間在98年8至10月左右。
    邱秉寬會打電話叫我過去是因為他知道那邊有人要買毒品。
    …邱秉寬有叫我把3萬元交回去，但是那是邱秉寬叫我把3萬
    元拿回去給蕭正偉。…邱秉寬有跟我聯絡過說有人要在何地
    點買毒品，叫我去交易，次數我不確定。邱秉寬跟我聯絡時
    如前面我說的那次，他在電話裡說有人找我，在長春路26號
    酒店樓上，我問他幹嘛，他說你自己來了找到他就知道。我
    當時知道叫我去店裡的目的為何，邱秉寬叫我去找到我的朋
    友就知道，見到面自然就知道了，因為那個朋友以前就跟我
    買過毒品，所以我看到他就知道他是要跟我買毒品。」等語
    （見99年偵字第1055號卷(二)第99頁至第100頁、第168頁，原
    審卷第122頁至第124頁），衡諸被告蕭正偉、楊智傑與被告
    邱秉寬均無夙怨，諒無同謀設詞誣攀被告邱秉寬之理，況被
    告蕭正偉、楊智傑皆係思慮清楚之人，其等供述情節皆自陷
    己於販賣第二、三級毒品之重罪，若非事實，豈會為之？是
    被告蕭正偉、楊智傑之前開與被告邱秉寬共同販賣第二、三
    級毒品供述，應為真實，足以採信。
  2.證人周廷陽於警詢時亦證稱：「我於98年10月16日7時許，
    我先使用0000000000門號電話撥打邱秉寬使用之0000000000
    門號聯絡，我於電話中向邱秉寬購買5小包K他命（每包約0.
    8公克），金額每小包1千元，經過電話聯絡後，邱秉寬約我
    到臺北市○○○路紳士旅館前馬路邊（經警查出該址為臺北
    市○○○路481號）交易，交易時邱秉寬將5小包K他命裝成1
    包，以夾鍊袋裝毒品，告訴我價錢為5千元，我取得K他命毒
    品時，身上沒現金先欠款，因事前邱秉寬請我幫忙去向酒店
    客戶催收酒帳，所以催收酒帳作為抵銷向邱秉寬購買毒品應
    給付之5千元，另外1次是約98年10月下旬（正確日期不記得
    ），凌晨1時許，我到臺北市○○區○○路26號心悅會館門
    口，向邱秉寬購買3顆搖頭丸（MDMA），邱秉寬稱行情價每
    顆500或600元，因為我長期幫邱秉寬催收酒客帳款，所以邱
    秉寬沒收我的錢。我當時在酒店與朋友及邱秉寬飲酒，邱秉
    寬說他身上有K他命、搖頭丸，所以我才會去向他拿。」等
    語（見98年偵字第845卷第215頁至第216頁），參以證人周
    廷陽與被告邱秉寬之間有朋友之誼，亦無誣陷被告邱秉寬於
    罪之理，其所證被告邱秉寬確有販賣第二級毒品搖頭丸（
    MDMA）及第三級毒品K他命等情，堪信為真實。
  3.參以被告邱秉寬於原審羈押訊問及審理時亦坦稱：「對於檢
    察官移送我與被告蕭正偉共同販賣第二級、第三級毒品之罪
    嫌我不否認。」、「但是當時我已經知道他之前有拿向我借
    的我的錢買毒品販賣。…第二次他跟我借錢時我大概知道他
    借錢是去賣毒品。」、「但是我之前大概就知道蕭正偉有在
    販賣毒品。」等語（見98年偵字第844號卷第11頁，原審卷
    第15頁至第16頁、第105頁）綦詳。至於至證人周廷陽於警
    詢中證稱其購買第二級毒品之價格係500元至600元、證人陳
    翊展於警詢中就購買之數量為每次1至1.5公克及每次約1千
    元至1千5百元之價格並不能確定，然並無證據足以證明被告
    邱秉寬、蕭正偉、楊智傑等人有以最大數量、最高價格獲利
    之確認，惟應從有利於被告等之認定，而以較少之金額即50
    0元認定被告等販賣第二級毒品予證人周廷陽之犯罪所得，
    販賣第三級毒品予陳翊展部分，為每次1公克，每次1千元認
    定犯罪所得。
  4.此外，上揭被告邱秉寬、蕭正偉出資，並推由被告蕭正偉購
    入第二級、第三級毒品，經被告邱秉寬、蕭正偉、楊智傑三
    人分別販賣等情，除據被告蕭正偉、楊智傑供明在卷，並經
    證人即向被告等購買毒品之陳翊展、黃庭暉、張子亮、周廷
    陽等證述屬實，復有內容相符之監聽譯文在卷可憑，且有被
    告等3人販賣用之第三級毒品K他命3包（毛重2.461公克、淨
    重1.741公克、取樣0.0005公克、餘重1.7405公克）、電子
    磅秤1台、帳冊2本等物扣案可資佐證，而扣案之K他命（白
    色結晶）3包，經送交通部民用航空局航空醫務中心鑑定，
    檢出確含K他命成分，有該中心出具之99年1月14日航藥鑑字
    第0990075號毒品鑑定書1份附卷可稽。縱如被告邱秉寬所辯
    其初始對於被告蕭正偉、楊智傑販賣毒品並不知情，然其亦
    自承之後知悉渠等販賣毒品後，仍繼續借錢予渠等，並販賣
    毒品予證人周廷陽，足見其有共同參與販賣毒品之犯意及犯
    行，洵堪認定，其嗣後原審、本院審理時翻異前詞，改稱僅
    借錢予蕭正偉，未參與販賣毒品云云，要屬臨訟卸責之詞，
    不足採信。
  (三)按販賣毒品罪，不以販入之後，復行賣出為必要，只須意圖
    營利而販入或賣出，有一於此，犯罪即為成立；而所謂「意
    圖」，即犯罪之目的，原則上不以發生特定結果為必要，即
    衹須有營利之意圖為已足，不以買賤賣貴而從中取利為必要
    。一般民眾普遍認知毒品之非法交易，政府一向查禁森嚴，
    且重罰不寬貸，衡諸常情，倘非有利可圖絕無平白甘冒被重
    罰高度風險之理，從而，舉凡其有償交易，除足反證其確另
    基於某種非圖利本意之關係外，通常尚難因無法查悉其買進
    、賣出之差價，而諉無營利之意思，或阻卻販賣犯行之追訴
    ；且販賣毒品之行為，無一定之公定價格，每次買賣之價格
    亦各有差異，隨供需雙方之資力或關係之深淺或需求之數量
    、貨源之充裕與否、販賣者對於資金之需求殷切與否，以及
    政府查緝之態度，進而為各種之風險評估，而有各種不同之
    標準，並非一成不變，販賣者從各種「價差」或係「量差」
    謀取利潤方式，或有差異，然其所圖利益之非法販賣行為目
    的，則屬相同，並無二致。本件被告邱秉寬、蕭正偉、楊智
    傑就第二級毒品MDMA以每顆200元之價格購入，再以每顆280
    元之價格販賣，就第三級毒品K他命以每公克520元及480元
    之價格購入，再以每公克900元之價格販賣，而被告邱秉寬
    、蕭正偉、楊智傑已知販賣毒品為法所不許，顯見被告邱秉
    寬、蕭正偉、楊智傑均有從中賺取價差牟取利益之營利意圖
    ，應堪認定。
  (四)綜上所述，本件事證明確，被告邱秉寬、蕭正偉、楊智傑上
    揭共同販賣第二級毒品、第三級毒品犯行，均堪認定，皆應
    予依法論科。
二、按MDMA係毒品危害防制條例第2條第2項第2款所規定之第二
    級毒品，又K他命則為毒品危害防制條例第2條第2項第3款規
    定之第三級毒品，均不得施用、販賣。核被告邱秉寬、蕭正
    偉、楊智傑販賣第二級毒品、第三級毒品予如附表一所示之
    人，所為均係犯毒品危害防制條例第4條第2項之販賣第二級
    毒品罪一罪；另被告3人販賣第三級毒品予如附表二所示之
    人，所為均係犯同法條第3項之販賣第三級毒品罪共24罪。
    被告3人就上開犯罪間，均有犯意聯絡與行為分擔，皆為共
    同正犯。被告3人販賣前持有毒品之低度行為，均為販賣之
    高度行為所吸收，均不另論罪。被告3人所犯前揭罪行，犯
    意均個別、行為均互殊，均應分論併罰。查被告蕭正偉、楊
    智傑於偵查、原審審理時，對上揭犯罪事實均坦承自白，應
    依毒品危害防制條例第17條第2項規定減輕其刑。又被告楊
    智傑之辯護人以被告楊智傑供出毒品來源而查獲其他正犯，
    且符合自首要件，請求減輕其刑乙節，然查被告楊智傑等人
    販賣毒品之犯罪事實，業經偵查機關自98年10月起實施監聽
    、調查，此有通訊監察書、通訊監察譯文在卷可稽，是被告
    楊智傑、邱秉寬、蕭正偉共同販賣毒品之犯行，已為偵查機
    關所發覺並予監聽，與自首要件不符，且亦非被告楊智傑供
    出毒品來源，而查獲其他正犯，自不得依毒品危害防制條例
    第17條第1項規定減輕其刑。
三、原審以被告邱秉寬、蕭正偉、楊智傑上開所為販賣第二級毒
    品、第三級毒品部分據以論罪科刑，固非無見。惟查：(一)販
    毒者須有營利之意圖始構成販賣毒品之重罪，原判決漏未說
    明如何認定被告邱秉寬、蕭正偉、楊智傑有藉買賣毒品從中
    賺取價差牟取利益之營利意圖，於法即有不合；(二)被告邱秉
    寬、蕭正偉、楊智傑共同販賣第二級毒品MDMA予周廷陽之價
    格及販賣第三級毒品予陳翊展之數量及價格，因無法明確得
    知其購買金額、數量，應作對被告等人有利之認定，已如前
    述，原判決就上開部分就被告邱秉寬、蕭正偉、楊智傑之犯
    罪所得與總額之計算，顯有不符，亦有未洽。被告邱秉寬上
    訴仍執陳詞否認犯行，被告楊智傑上訴請求減輕其刑，均無
    理由，已如前述；檢察官上訴以原判決對被告蕭正偉、楊智
    傑之量刑太輕為由，指摘原判決不當，惟按關於刑之量定，
    係實體法上賦予法院得為自由裁量之事項，倘其量刑已以行
    為人之行為罪責為基礎，並斟酌刑法第57條各款所列情狀，
    在法定刑度內，酌量科刑，如無偏執一端，致明顯失出失入
    情形，上級審法院即不得單就量刑部分遽指為不當或違法；
    然本件經原判決逐一剖析，並就卷內證據資料參互審酌，認
    定被告邱秉寬、蕭正偉、楊智傑確實有共同販賣第二級毒品
    、第三級毒品之事實，且審酌刑法第57條各項事由及毒品危
    害制條例第17條之要件，已如前述，檢察官之上訴亦無理由
    ，然原判決既有上開瑕疵，自應由本院將原判決關於被告邱
    秉寬、蕭正偉、楊智傑共同販賣第二級毒品、第三級毒品暨
    定應執行刑部分均予以撤銷。爰審酌被告邱秉寬、蕭正偉、
    楊智傑均明知前開毒品對人體有莫大之戕害，危害國民身體
    健康及社會風氣，而被告蕭正偉竟惑於毒癮，猶為戕害自己
    身心健康之行為，被告楊智傑犯罪時年僅18歲，年少智淺，
    時方自少年觀護所出所，因家庭變故、父親早逝、交友不慎
    認被告蕭正偉為乾爹，受被告蕭正偉指示而販賣毒品，惡性
    較輕，被告蕭正偉利用年少之被告楊智傑販賣毒品，惡性較
    重，被告邱秉寬雖於警、偵訊時如實供述，然於原審及本院
    審理時否認犯罪之犯罪後態度，惡性較重，惟念其案發時年
    僅22歲，兼衡被告3人各自之犯罪動機、目的、手段、所生
    危害及被告蕭正偉、楊智傑尚能坦承犯行之犯後態度等一切
    情狀，分別量處如主文第二、三、四項所示之刑，並就被告
    邱秉寬、楊智傑部分定其應執行之刑。
四、沒收：
  (一)按沒收含有保安處分之性質，在剝奪犯罪者因犯罪而取得之
    財產上利益，以遏止犯罪，與罰金屬刑罰之性質有別。毒品
    危害防制條例第19條第1項規定「犯第4條至第9條、第12條
    、第13條或第14條第1項、第2項之罪者，其供犯罪所用或因
    犯罪所得之財物，均沒收之，如全部或一部不能沒收時，追
    徵其價額或以其財產抵償之」，係刑法第38條第1項第2款、
    第3款沒收之特別規定。於共同正犯，因其犯罪所得係合併
    計算，且於全部或一部不能沒收時以其財產抵償之，為避免
    執行時發生重複沒收、抵償之情形，故各共同正犯之間係採
    連帶沒收主義，於裁判時僅諭知連帶沒收，不得就全體共同
    正犯之總所得，對各該共同正犯分別重複諭知沒收（最高法
    院95年度臺上字第6482號、97年度臺上字第3745號裁判要旨
    參照）。被告3人於如附表一所示之時、地共同販賣第二級
    毒品所得之價金1,500元，及被告3人於如附表二所示之時、
    地共同販賣第三級毒品所得之價金共38,000元，雖均未扣案
    ，但仍應依毒品危害防制條例第19條第一項之規定暨共犯連
    帶理論，宣告連帶沒收，如全部或一部不能沒收時，以其等
    之財產連帶抵償之。
  (二)扣案第三級毒品K他命3包（驗餘淨重1.7405公克），應依毒
    品危害防制條例第18條第1項前段規定，均沒收銷燬之。
  (三)至包裝前揭扣案毒品之分裝袋3只，既可單獨與所包裝之毒
    品分離秤重，即非附合而屬毒品之一部，因具有包裝、盛放
    毒品，避免毒品裸露、潮濕、逸漏功用，與電子磅秤1台、
    帳冊2本等物，均分別為被告等供犯罪所用之物，應依毒品
    危害防制條例第19條第1項沒收。
貳、無罪部分：
一、公訴意旨另以：被告邱秉寬、蕭正偉、楊智傑等另共同意圖
    販賣第二、三級毒品牟利，以第二級毒品MDMA每顆280元、
    第三級毒品K他命每公克900元之價格販賣予賴慕禎及真實姓
    名年籍不詳，綽號KK、小淵、閣正、小鬼、阿哲、阿Q、阿
    曜、子祥、小紫、太陽神、小猴子、蚱蜢等人，因認被告等
    3人另涉犯毒品危害防制條例第4條第2項、第3項之販賣第二
    級與第三級毒品罪嫌等語。
二、按犯罪事實應依證據認定之，無證據不得認定犯罪事實。又
    不能證明被告犯罪者，應諭知無罪之判決，刑事訴訟法第15
    4條第2項、第301條第1項分別定有明文。所謂認定犯罪事實
    之證據，係指足以認定被告確有犯罪行為之積極證據而言，
    該項證據自須適合於被告犯罪事實之認定，始得採為斷罪資
    料，如未能發現相當證據，或證據不足以證明，自不能以推
    測或擬制之方法，以為裁判之基礎；而被告否認犯罪事實所
    持之辯解，縱屬不能成立，仍非有積極證據足以證明其犯罪
    ，不能遽為有罪之認定；其以情況證據（即間接證據）斷罪
    時，尤須基於該證據在直接關係上所可證明之他項情況事實
    ，本乎推理作用足以確證被告有罪，方為合法，不得徒憑主
    觀上之推想，將一般經驗上有利被告之其他合理情況逕予排
    除；且無論直接或間接證據，其為訴訟上之證明，須於通常
    一般之人均不致有所懷疑，而得確信其為真實之程度者，始
    得據為有罪之認定，倘其證明尚未達到此一程度，而有合理
    之懷疑存在，致法院無從為有罪之確信，自應為無罪之判決
    ；（最高法院40年台上字第86號、30年上字第1831號、32年
    上字第67號及76年台上字第4986號判例意旨參照）。
三、公訴人認被告邱秉寬、蕭正偉、楊智傑3人共同另涉犯販賣
    毒品予賴慕禎及真實姓名年籍不詳，綽號KK、小淵、閣正、
    小鬼、阿哲、阿Q、阿曜、子祥、小紫、太陽神、小猴子、
    蚱蜢等人罪嫌，無非係以被告蕭正偉、楊智傑警詢之自白，
    及帳冊2本為其主要論據。然查：
  (一)被告蕭正偉雖曾於分別於警詢、偵查中供稱：「帳冊（編號
    1）內記載KK、小淵、閣正、小鬼、阿哲、是買我毒品欠我
    帳款，KK、小鬼是購買K他命毒品，但是KK總金額14萬元，
    其中95,000元是向我所借款，小淵、閣正、阿哲是向我購買
    搖頭丸所欠下之款項。」、「我有小量再把毒品賣給賴慕禎
    ，都是我自己拿毒品給她，幾次我忘記了，都是K他命。」
    等語（見99年偵字第1055卷(一)第26頁），及被告楊智傑雖曾
    於警詢中供稱：「我賣給綽號阿Q、阿曜、子祥、小紫、太
    陽神、小猴子、蚱蜢等多名男、女。」等語（見99年偵字第
    1055卷(二)第100頁），惟被告等於警詢之自白仍須有其他補
    強證據，以察其是否與事實相符，自不能僅憑該部分自白，
    作為認定其犯罪之唯一證據。
  (二)又觀諸被告蕭正偉於警詢時所供，僅坦承帳冊內金額為販賣
    毒品所得，然對於毒品交易之日期、對象、購買之數量、種
    類、次數、單價等均不清楚，參以證人賴慕禎於偵訊時並未
    坦承有向被告蕭正偉購買毒品，又向被告等人購買毒品之綽
    號KK、小淵、閣正、小鬼、阿哲、阿Q、阿曜、子祥、小紫
    、太陽神、小猴子、蚱蜢等人皆未到案說明交易之詳情，此
    外，亦無其他確切證據足資證明被告3人等確有販賣毒品予
    上開人等犯行，是被告等人究否確有此部分販賣第二級、第
    三級毒品之犯行，尚無足夠之證據予以證明，本院認為仍存
    有合理之懷疑，猶未到達確信其為真實之程度，自不能遽認
    被告等3人確有公訴意旨所指之販賣第二級及第三級毒品犯
    行。
四、綜上所述，本件公訴意旨認被告邱秉寬、蕭正偉、楊智傑涉
    有除前揭經本院論罪科刑外之其餘部分販賣第二級毒品、第
    三級毒品犯行所憑之證據，顯尚未達於通常一般之人均不致
    有所懷疑，而得確信其為真實之程度。此外，復查無其他積
    極證據，足資證明被告邱秉寬、蕭正偉、楊智傑確有公訴人
    所指本院論罪科刑外之其餘販賣第二級毒品、第三級毒品予
    賴慕禎及綽號KK、小淵、閣正、小鬼、阿哲、阿Q、阿曜、
    子祥、小紫、太陽神、小猴子、蚱蜢等人之犯行，即不能證
    明被告邱秉寬、蕭正偉、楊智傑此部分犯罪。
五、原審因檢察官就此部分並未提出適合於證明被告邱秉寬、蕭
    正偉、楊智傑前揭犯罪事實之積極證據，並說明其證據方法
    與待證事實之關係，而本院對於卷內訴訟資料，復已逐一剖
    析，參互審酌，仍無從獲得被告等3人涉有前揭販賣第二級
    、第三級毒品犯行之有罪心證，既不能證明被告三人涉有前
    揭犯行，自難率以該罪相繩，而為無罪之諭知。原審同此理
    由，就此部分認定不能證明被告邱秉寬、蕭正偉、楊智傑有
    公訴意旨所指此部分販賣第二級毒品、第三級毒品等犯行，
    而諭知被告等無罪，於法並無不當。檢察官上訴意旨略以：
    (一)依被告蕭正偉於警詢之供述，且能詳辨帳冊內所載款項何
    者屬販毒所得，被告蕭正偉實無捏造販賣事實自陷己罪。再
    依被告楊智傑供稱其有販售毒品予綽號阿Q等人，此亦有通
    訊監察譯文在卷可證，均足以證明被告三人確實有販賣第二
    級、第三級毒品予阿Q等人之事實；(二)又證人賴慕禎雖否認
    向被蕭正偉購買毒品等情，但坦承有購入毒品之事實，尚難
    遽認被告蕭正偉並無販受第三級毒品予賴慕禎一事；(三)綽號
    KK 等人雖未到庭說明詳情，但難認被告等人並無販售毒品
    之事實，況被告等人間之毒品交易過程，業經被告蕭正偉、
    楊智傑供稱無誤，並有通訊監察譯文、帳冊可佐，原審未詳
    察，而指摘原判決不當。惟查：然如上述，原審已詳敘其證
    據方法與待證事實之關係，及何以認定被告邱秉寬、蕭正偉
    、楊智傑等人並公訴人所指之犯行之理由，而本院對於卷內
    訴訟資料，復已逐一剖析，參互審酌，仍無從獲得被告等有
    盜刷偽卡之犯行之有罪心證，既不能證明被告等涉有前揭犯
    行，自難率以該罪相繩，檢察官未提新事證，猶執前詞上訴
    ，尚難採信，是認檢察官此部分之上訴為無理由，應予駁回
    。
參、被告楊智傑經本院合法傳喚，而無正當理由不到庭，爰不待
    其陳述，逕行判決。
據上論斷，應依刑事訴訟法第368條、第371條、第369條第1項前
段、第364條、第299條第1項前段，毒品危害防制條例第4條第2
項、第3項、第17條第2項、第18條第1項前段、第19條第1項，刑
法第11條前段、第28條、第51條第5款，判決如主文。
本案經檢察官林秀濤到庭執行職務。
中    華    民    國   100    年    3     月    10    日
                  刑事第十七庭  審判長法  官  王炳梁
                                      法  官  周明鴻
                                      法  官  黃雅芬
以上正本證明與原本無異。
如不服本判決，應於收受送達後10日內向本院提出上訴書狀，其
未敘述上訴之理由者並得於提起上訴後10日內向本院補提理由書
（均須按他造當事人之人數附繕本）「切勿逕送上級法院」。
                                      書記官  鄭雅云
中    華    民    國   100    年    3     月    10    日
附錄：本案論罪科刑法條全文
毒品危害防制條例第4條
製造、運輸、販賣第一級毒品者，處死刑或無期徒刑；處無期徒
刑者，得併科新臺幣2千萬元以下罰金。
製造、運輸、販賣第二級毒品者，處無期徒刑或7年以上有期徒
刑，得併科新臺幣1千萬元以下罰金。
製造、運輸、販賣第三級毒品者，處5年以上有期徒刑，得併科
新臺幣7百萬元以下罰金。
製造、運輸、販賣第四級毒品者，處3年以上10年以下有期徒刑
，得併科新臺幣3百萬元以下罰金。
製造、運輸、販賣專供製造或施用毒品之器具者，處1年以上7年
以下有期徒刑，得併科新臺幣1百萬元以下罰金。
前五項之未遂犯罰之。
附表一（販賣MDMA部分）
┌───┬─────┬─────────┬──┬───┐
│購買者│時間      │地點              │數量│價格  │
├───┼─────┼─────────┼──┼───┤
│周廷陽│98年10月下│臺北市○○區○○路│3顆 │每顆  │
│      │旬某日凌晨│26號心悅會館門口  │    │500元 │
│      │1時許     │                  │    │      │
├───┴─────┼─────────┴──┴───┤
│總計              │                         1,500元│
└─────────┴────────────────┘
附表二（販賣K他命部分）
┌───┬─────┬─────────┬──┬───┐
│購買者│時間      │地點              │數量│價格  │
├───┼─────┼─────────┼──┼───┤
│陳翊展│98年8月初 │臺北市○○區○○街│每次│每次  │
│      │起至同年10│之大龍公園旁      │1公 │1000元│
│      │月中某日止│                  │克  │      │
│      │，每2至3日│                  │    │      │
│      │交易一次，│                  │    │      │
│      │共20次    │                  │    │      │
├───┼─────┼─────────┼──┼───┤
│黃庭輝│98年10月初│臺北市○○○路481 │0.5 │1200元│
│      │某日8時許 │號大廈樓下游泳池旁│公克│      │
├───┼─────┼─────────┼──┼───┤
│張子亮│98年10月13│臺北市○○○路481 │0.8 │900元 │
│      │日7時許   │號大廈樓下游泳池旁│公克│      │
│      ├─────┼─────────┼──┼───┤
│      │98年10月15│同上              │同上│900元 │
│      │日9時許   │                  │    │      │
├───┼─────┼─────────┼──┼───┤
│周廷陽│98年10月16│臺北市○○○路481 │4公 │5000元│
│      │日7時許   │號紳士旅館前      │克  │      │
├───┴─────┼─────────┴──┴───┤
│總計              │                        38,000元│
└─────────┴────────────────┘